【裁判字號】    97,交聲,230
【裁判日期】    980424
【裁判案由】    違反道路交通管理處罰條例聲明異議
【裁判全文】
臺灣雲林地方法院交通事件裁定         97年度交聲字第230號
移送機關即    交通部公路總局嘉義區監理所雲林監理站
原處分機關
異  議  人  乙○○
上列異議人即受處分人因違反道路交通管理處罰條例案件，對於
交通部公路總局嘉義區監理所雲林監理站97年10月21日所為之處
分（原處分案號：雲監裁字第裁72-Ｚ000000000 號裁決書），聲
明異議，本院裁定如下：
    主    文
異議駁回。
    理    由
一、聲明異議意旨略以：異議人即受處分人乙○○於民國97年8
    月7 日下午2 時58分許，駕駛車牌號碼6111-EV 號自小客車
    ，在花蓮縣台9 線省道南下227.8 公里處，經測速時速為91
    公里，超越該處每小時60公里之速限，而遭花蓮縣警察局吉
    安分局交通組製單舉發，並經原處分機關以違反道路交通管
    理處罰條例第40條規定，裁處罰鍰新臺幣（下同）1,800 元
    ，並記違規點數1 點。然當時在舉發地點前100 公尺處，並
    未設立「前有測速照相」之告示牌，且道路速限標示「60」
    之告示牌設在該路段222.5 公里處，距舉發地點過遠，該舉
    發程序於法不合，原處分機關未查，逕予裁決，異議人實難
    甘服，爰依法聲明異議等語。
二、按行車速度，依速限標誌或標線之規定，道路交通安全規則
    第93條定有明文。又按汽車駕駛人之行為有下列情形之一，
    當場不能或不宜攔截製單舉發者，得逕行舉發：七經以科學
    儀器取得證據資料證明其行為違規。前項第7 款之科學儀器
    應採固定式，並定期於網站公布其設置地點。但汽車駕駛人
    之行為屬下列情形之一者，不在此限：九行車速度超過規定
    之最高速限或低於規定之最低速限。對於前項第9 款之違規
    行為，採用固定或非固定式科學儀器取得證據資料證明者，
    於一般道路須至少於100 公尺，於高速公路、快速公路須至
    少於300 公尺前，明顯標示之。次按汽車駕駛人，行車速度
    ，超過規定之最高時速，或低於規定之最低時速，除有第43
    條第1 項第2 款情形外，處新臺幣1,200 元以上2,400 元以
    下罰鍰；汽車駕駛人有下列各款所列條款之一者，除依原條
    款處罰鍰外，並予記點：一有第40條情形之一者，各記違規
    點數1 點，此亦為道路交通管理處罰條例第7 條之2 第1 項
    第7 款、第2 項但書第9 款、第3 項、第40條、第63條第1
    項第1 款所明定。
三、本院判斷如下：
  (一)異議人於97年8 月7 日下午2 時58分許，駕駛車牌號碼6111
    -EV 號自用小客車，行經花蓮縣台9 線省道南下227.8 公里
    處，經測速結果為時速91公里之事實，有花蓮縣警察局吉安
    分局98年1 月5 日吉警交字第0980000085號函所附之測速照
    相1 幀在卷可憑。再本件舉發單位即花蓮縣警察局吉安分局
    豐田派出所僅經花蓮縣警察局吉安分局配用1 台測速照相儀
    器，即傳統底片式雷達測速儀器，廠牌為GATOMETER ，最近
    一次檢定日期為97年3 月14日，有效期限為98年3 月31日等
    情，亦有花蓮縣警察局吉安分局上開函文所附之經濟部標準
    檢驗局雷達測速儀檢定合格證書及同局98年3 月4 日吉警交
    字第0980004498號函各1 份存卷可證，故該雷達測速器之準
    確性及正確性應值信賴，本件舉發過程所使用之測速器應並
    故障或錯誤。而觀諸上開測速照片所拍攝之車牌號碼確為「
    6111-EV 」，所顯示之拍攝日期為「970807」、時速則為「
    91」。綜此，本件交通違規採證所使用之測速照相儀器既經
    檢驗合格，而異議人駕駛車輛行經上開地點經拍攝取得前述
    超速照片，則其確有於該等時、地，行車速度為時速91公里
    之情事。
  (二)台九線花東公路222.5 公里南下車道設有時速60公里速限之
    警告標示，此為異議人所不否認，並有照片1 紙附卷可稽，
    應堪認定。異議人雖辯稱該速限標示設置處，距舉發地點即
    227.8 公里處相差5 公里之遠，難以知悉該路段之速限。惟
    按最高速限標誌「限５」，用以告示車輛駕駛人前方道路最
    高行車時速之限制，不得超速。設於以標誌或標線規定最高
    速限路段起點及行車管制號誌路口遠端適當距離處；里程漫
    長之路段，其中途得視需要增設之，道路交通標誌標線號誌
    設置規則第85條定有明文。故本件異議人遭舉發地點之前5
    公里處既已設有最高速限標誌，已符合上開規定，尚難要求
    相關主管機關沿途均需設有速限標誌。何況，異議人當時駕
    車之時速為每小時91公里，已如前述，而依道路交通安全規
    則第93條第1 項第1 款前段規定，在未設有速限標誌或標線
    處行車，其時速不得超過50公里，以異議人考領有駕駛執照
    ，有證號查詢汽車駕駛人資料1 紙可證，對此規定應知之甚
    詳。是設若異議人未見前開速限標誌，亦應遵行上開時速50
    公里之規定，惟其卻以91公里之高速駕駛，自有超速之交通
    違規甚明。
   (三)異議人另辯稱：本件舉發地點前100 公尺處，未設置「前
     有測速照相」之告示牌。然證人即本件舉發員警甲○○於
     本院證稱：本件是由我舉發，當時我們確有在測試儀器前
     100 公尺處，設置「前有測速照相」之警示牌，照片雖未
     顯示設置處之公里數，但因該地為常肇事路段，若在有標
     示公里數處設置警告標示，則離舉發地點過遠等語，並有
     內政部警政署93年10月製發、黑底黃字書寫「前有測速照
     相」之活動式高反光警示牌照片1 幀存卷可證。而甲○○
     為本件舉發員警，乃依法執行職務之公務員，與異議人素
     不相識且毫無怨隙，衡情當無自陷偽證罪而構詞誣賴之理
     ，其公正執法應可期待，且員警為免取締超速違規之爭議
     ，於執行勤務時，在舉發地點前100 公尺處擺放警示牌，
     並拍照存證，乃符合一般經驗法則，況本院查無其他證據
     足資證明執勤員警有捏造事實、違法取締之情事，則執勤
     警員本其加強道路交通管理、維護交通秩序、確保交通安
     全職責所為之逕行舉發，自應受到合法、正確而真正之推
     定。因此，甲○○上開證述內容，堪信為真。末觀諸前揭
     「前有測速照相」標示牌放置地點照片，該標示牌係置於
     路旁，路旁之樹木未就標示牌有何遮蔽，且舉發當時非夜
     晚，倘駕駛人稍加注意，當可清楚看見。異議人辯稱未見
     擺設告示牌，然其當時係以時速91公里之速度疾速行駛，
     業經本院認定如前，其能否注意到員警所設立之前開告示
     牌，恐屬其於疾速行駛下個人注意力之問題，其所辯尚不
     足採信。
四、綜上所述，本件受處分人確有前揭違規行為，原處分機關依
    道路交通管理處罰條例第40條、第63條第1 項第1 款規定，
    裁處異議人即受處分人罰鍰1,800 元，並記違規點數1 點，
    核無違誤。本件受處分人之異議為無理由，自應將其異議駁
    回。
五、據上論斷，應依道路交通案件處理辦法第19條，裁定如主文
    。
中    華    民    國    98    年    4     月    24    日
                  交通法庭    法  官  曾鴻文
以上正本證明與原本無異。
如不服本裁定，應於裁定送達後5 日內向本院提出抗告狀（須附
繕本）。
                              書記官  顏錦清
中    華    民    國    98    年    4     月    24    日


司法院資訊處製作；財團法人民間司法改革基金會備份。
